【裁判字號】    98,上訴,3585
【裁判日期】    980909
【裁判案由】    偽證等
【裁判全文】
臺灣高等法院刑事判決                98年度上訴字第3585號
上  訴  人
即  自訴人  戊○○
            己○○
被      告  志成化學製藥股份有限公司
代  表  人  丁○○
被      告  丙○○
            甲○○
            乙○○
上列上訴人因自訴被告偽證等案件，不服臺灣臺北地方法院98年
度自字第54號中華民國98年7 月23日第一審判決，提起上訴，本
院裁定如下：
    主  文
上訴駁回。
    理  由
一、按自訴之提起，應委任律師行之；自訴人未委任代理人，法
    院應定期間以裁定命其委任代理人，逾期仍不委任者，應諭
    知不受理之判決，刑事訴訟法第319 條第2 項、第329 條第
    2 項分別定有明文。又不受理之判決，得不經言詞辯論為之
    ，且為自訴程序所準用；對於原審諭知不受理之判決上訴，
    第二審法院認其為無理由而駁回上訴，得不經言詞辯論為之
    ，刑事訴訟法第343 條、第307 條、第372 條亦有明定。
二、經查，上訴人即自訴人戊○○、己○○未委任律師為代理人
    而向原審提起本件自訴，經原審於民國98年7 月7 日裁定命
    上訴人應於送達後七日內補正，該裁定於98年7 月13日送達
    予上訴人等情，有原審裁定及送達證書各乙份在卷可證（見
    原審卷第36頁至第38頁）。嗣因上訴人未補正，原審即諭知
    自訴不受理之判決。
三、上訴意旨略以：本人（按即上訴人）會在98年8 月18日前二
    十日內確定委任律師及呈送委任書狀到院，本人已與張仁龍
    律師接洽過云云。惟按刑事訴訟法第319 條第2 項及同法第
    329 條第2 項採強制委任律師為代理人自訴制度之規定，稽
    其立法意旨在於保護被害人權益，因刑事訴訟法第161 條、
    第163 條等條文修正施行後，刑事訴訟改以「改良式當事人
    進行主義」為原則，而在強調自訴人舉證責任之同時，被害
    人既有公訴制度而不以告訴行之，若任由無專業法律知識之
    被害人自行提起自訴，無法為適當之陳述，極易遭受不利益
    結果，是立於平等及保障人權之出發點，自訴採強制律師代
    理制度，自有其意義；且刑事訴訟法既已改採自訴強制律師
    代理制度，如自訴人未委任代理人，其程式即有未合，法院
    應先定期命其補正，如逾期仍不委任代理人，法院自應諭知
    不受理之判決。查上訴人戊○○、己○○提起本件自訴時，
    並未委任律師行之，經原審於98年7 月7 日以裁定命其應於
    收受送達後七日內補正委任律師為自訴代理人，該裁定於98
    年7 月13日合法送達於上訴人住所地，有原審刑事裁定及送
    達回證各乙紙附卷可稽，則依刑事訴訟法第65條準用民法第
    120 條至第122 條之規定，上訴人至遲應於98年7 月20日前
    向原審補正前開事項，惟上訴人仍未補正，是其提起本件自
    訴之程式顯有未備。從而，本件上訴人於原審既未委任律師
    而提起自訴，經原審命補正仍未補正，原審為不受理之判決
    並無違誤，上訴人仍執前詞提起上訴指摘原判決不當，為無
    理由，應予駁回，並依法不經言詞辯論為之。
四、據上論斷，應依刑事訴訟法第368 條、第372 條，判決如主
    文。
中    華    民    國    98    年    9     月     9    日
                  刑事第四庭  審判長法  官  陳筱珮
                                    法  官  陳玉雲
                                    法  官  邱滋杉
以上正本證明與原本無異。
如不服本判決，應於收受送達後十日內向本院提出上訴書狀，其
未敘述上訴之理由者，並得於提起上訴後十日內向本院補提理由
書狀（須按他造當事人之人數附繕本）「切勿逕送上級法院」。
                                    書記官  劉貞達
中    華    民    國    98    年    9     月    9     日


司法院資訊處製作；財團法人民間司法改革基金會備份。
